【裁判字號】    95,抗,227
【裁判日期】    950713
【裁判案由】    違反貪污治罪條例
【裁判全文】
臺灣高等法院臺南分院刑事裁定           95年度抗字第227號
抗  告  人  臺灣雲林地方法院檢察署檢察官
被      告  甲○○
選任辯護人  劉炯意  律師
            詹漢山  律師
上列抗告人因被告貪污治罪條例案件，不服臺灣雲林地方法院中
華民國95年6月23日裁定 (94年度訴字第788號），提起抗告，本
院裁定如下：
    主  文
抗告駁回
    理  由
一、抗告意旨略以：
  (一)裁定程式不符法律規定：關於羈押之裁定，應製作裁定書，
    送達被告及檢察官，方為適法。本件原審法官未製作裁定書
    ，逕以當庭諭知之方式，命被告甲○○得以具保之方式停止
    羈押，不合裁定之程式。
  (二)本案被告甲○○犯罪嫌疑重大，已如起訴書暨各篇補充理由
    書所載，堪以認定，核其所為，係犯貪污治罪條例第4條第1
    項第2款、第5款及同條例第5條第1項第2 款之罪嫌，均係最
    輕本刑5 年以上有期徒刑之罪，且1.被告甲○○所犯重罪，
    日後確實有拒不接受執行之虞；2.被告甲○○曾任檢察官，
    熟知相關法令，而其自任檢察官起，無時不以國家賦予之公
    權力橫征暴斂、強索財物，顯然其早已習於玩法弄權，試問
    ：一旦有罪判決確定，被告甲○○又豈有乖乖束手就擒之理
    ；3.被告甲○○家族世居雲林，犯罪網絡龐大而綿密，可動
    用之資源非小，一旦有罪判決確定，其逃亡可能性非常高，
    為此提起抗告，請求撤銷原裁定等語。
二、查：原裁定意旨以：本案於民國 (下同）95年6 月21日行言
    詞辯論終結後，被告之選任辯護人劉炯意律師當庭聲請具保
    停止被告之羈押。考量相關證據均已調查完畢，且已辯論終
    結，確保被告當庭審判之目的已達，復考量被告身分、所得
    等情狀，認被告如提出新台幣 (下同）300 萬元之鉅額保證
    金，即足以保全被告，而無繼續羈押之必要，於被告提出上
    開保證金後，已將被告釋放停止羈押，並為保全被告之緣故
    ，命被告應遵守限制住居於雲林縣斗南鎮○○街9 號，並不
    得對被害人、證人或其配偶、直系血親、三親等內之旁系血
    親、二親等內之姻親、家長、家屬之身體或財產實施危害或
    恐嚇之行為。
三、按「被告及得為其輔佐人之人或辯護人，得隨時具保，向法
    院聲請停止羈押。又前開停止羈押之審查，法院得聽取被告
    、辯護人或得為被告輔佐人之人陳述意見。」，此於刑事訴
    訟法第110條第1項、第3項準用同法第107 條第3項，各定有
    明文。次按：「許可停止羈押之聲請者，應命提出保證書，
    並指定相當之保證金額，且許可停止羈押之聲請者，得限制
    被告之住居，並命被告應遵守不得對被害人、證人、鑑定人
    、辦理本案偵查、審判之公務員或其配偶、直系血親、三親
    等內之旁系血親、二親等內之姻親、家長、家屬之身體或財
    產實施危害或恐嚇之行為。」，此於刑事訴訟法第111條第1
    項、第5項及第116條之2第2款分別定有明文。
四、經查：
  (一)參照刑事訴訟法第220條、第308條規定，裁判除依法應以判
    決行之者外，以裁定行之；又判決書應分別記載其裁判之主
    文與理由；有罪之判決書，並應記載事實。準此以觀，法院
    對外為意思表示之方式，除依法以判決方式外，即應用裁定
    方式為之；而裁定，依法由法院、審判長、受命法官或受託
    法官行之，且無一定程序及格式。本件具保停止羈押之裁定
    係經原審法院於95年6 月21日，由合議庭審判長當庭宣示被
    告於提出保證金300 萬元後，即予釋放停止羈押。既經宣示
    ，即生效力。原審法院亦於95年6 月23日補具書面裁定書，
    有卷附該裁定書在卷足徵，抗告意旨謂原裁定不合程式，尚
    非有理。
  (二)按羈押屬嚴重侵害人民基本權之強制處分，而同屬強制處分
    之具保、限制住居之干預程度則較羈押輕微，是強制處分之
    手段自應合於比例原則之要求。亦即，在達到保全被告到庭
    接受刑事審判或執行同等有效之手段中，應選擇干預基本權
    最小者為之，今具保、限制住居等手段已足以達成適合且必
    要之目的時，在欠缺羈押必要性之情況下，自應採行此方式
    作為羈押之替代手段，故原裁定審酌相關證據均已調查完畢
    ，且業經辯論終結，確保被告到庭審判之目的已達，復考量
    被告身分、所得等情狀，認被告如提出300 萬元之保證金，
    即足以保全被告接受刑事執行，而無繼續羈押之必要，予以
    具保停止羈押，核無不合，抗告為無理由，應予駁回。
五、據上論結，依刑事訴訟法第412條，裁定如主文。
中    華    民    國    95    年    7     月    13    日
                  刑事第五庭   審判長 法  官  楊明章
                                      法  官  顏基典
                                      法  官  楊子莊
以上正本證明與原本無異。
不得再抗告。
                                      書記官  王全龍
中    華    民    國    95    年    7     月    13    日


司法院資訊處製作；財團法人民間司法改革基金會備份。
